臺灣高雄地方法院交通事件裁定　　　　　　　　　　九十三年度交聲字第三五八號
　　原處分機關　高雄巿政府交通局交通事件裁決處
　　異　議　人　信富貨運股份有限公司
　　即受處分人　　　　　　設高雄市○鎮區○○街六十五號
　　法定代理人　甲○○○
右列受處分人因違反道路交通管理處罰條例案件，對於高雄市交通事件裁決所民國九
十三年六月七日所為之處分（原處分：高市交裁字第３２－Ｚ00000000號、
３２－Ｚ00000000號）聲明異議，本院裁定如左：
    主  文
異議駁回。
    理  由
一、異議意旨略以：異議人即受處分人信富貨運股份有限公司（下稱信富公司）所有
    車牌Ｘ２－５１８號營業大貨曳引車，係受處分人僅為登記名義人，而實際所有
    人及駕駛人係第三人乙○○，且依汽車貨運業個別經營者（寄行）委託服務契約
    第二條規定：「乙方取得前開車輛之所有權，或佔有使用權」而已，現於九十三
    年六月十一日接獲原處分機關高雄巿政府違反道路交通管理事件之高市府交裁字
    第３２－Ｚ00000000號、３２－Ｚ00000000號二紙，因車主乙
    ○○之駕駛執照吊扣期間仍駕駛上開營業大貨曳引車，先於九十三年五月三日，
    在國道一號三義匝道南，及同年五月二十五日，在國道一號南下２１８號公里處
    為經警當場攔停舉發乙○○「駕駛執照吊扣期間駕車」之違規，原處分機關遂各
    別科處異議人新台幣（下同）六萬元罰鍰，並吊扣汽車牌照三個月之處分情節，
    因認本件受處分人僅為登記名義人，而非實際所有人及駕駛人，且為寄行受委託
    服務而已。因此，異議人對於上開處分，實難甘服，爰依法聲明異議。
二、按「汽車駕駛人駕駛聯結車、大客車、大貨車，駕駛執照吊扣期間駕車者，汽車
    所有人及駕駛人各新臺幣四萬元以上八萬元以下罰鍰，並當場禁止該汽車駕駛人
    繼續駕駛及扣留其車輛牌照」；次按，「違反前項第五款、第六款之駕駛執照，
    均應扣繳之；第七款並吊銷其駕駛執照」、「違反第一項情形，並吊扣其（汽車
    所有人）汽車牌照三個月」，道路交通管理處罰條例第二十一條之一第一項第七
    款、第二項、第三項分別定有明文。
三、經查：本件車牌Ｘ２－５１８號營業大貨曳引車駕駛人即證人乙○○確曾於上開
    時、地九十三年五月三日之交通違規被舉發，並於八十五年十一月十一日起至八
    十五年十二月十日止，及九十年十一月十六日起至九十年十二月十五日止，因交
通違規，依據道路交通管理處罰條例第六十三條第三項遭吊扣處分；嗣於九十二
    年十月三十一日，因酒後駕車之酒精濃度超過規定標準，依據道路交通管理處罰
    條例第三十五條第一項第一款遭吊扣駕照處分，而吊扣駕照期間至九十四年五月
    十八日止等情，有交通部公路總局高雄區監理所屏東監理站九十三年八月二日高
    監屏字第０９３００１６９９７號函及其檢附吊扣駕照執行單、查詢乙○○汽車
    駕駛人單各一份在卷可參，因此，本件係乙○○於上開時地交通違規時，尚在前
    開駕照吊扣期間，此節應堪以認定。至於異議人雖以：異議人公司，僅與乙○○
    車主間為寄行之登記名義人關係，且乙○○車主被吊扣、吊銷駕照之行政處分情
    節，異議人公司根本不知情等語（見本院九十三年八月十七日訊問筆錄）置辯。
    惟按道路交通管理處罰條例第二十一條之一之規定，不僅處罰駕駛人，並對汽車
    所有人一併處罰，其立法目的無非係要求大型車輛之汽車所有人於其將車交由他
    人駕駛時，能夠對於駕駛人之駕駛資格善盡注意之義務，以避免該等車輛行駛於
    道路因肇事而危害他人之生命及行車安全，是僅需駕駛人確實有駕駛資格未盡符
    合之情形，汽車所有人依該規定即應同受處罰。又查本件異議人為該車之所有人
    ，且駕駛乙○○係其車之司機，因此，異議人對所屬之司機本負有管理監督之責
    ，且較有管理監督之可能性，故異議人對於駕駛人之違規情形及駕駛執照之實際
    使用狀態，亦有隨時查核注意之義務。然而異議人對於其所屬之司機僅於任職之
    初予查核駕駛執照，並未再定期加以檢查，是自難認異議人已負善良管理監督之
    責。再者，異議人與駕駛乙○○間，雖於九十年六月二十七日，雙方成立私法關
    係契約時，而駕駛乙○○即已曾於八十五年十一月十一日起至八十五年十二月十
    日止，因交通違規被舉發，而依據道路交通管理處罰條例第六十三條第三項遭吊
    扣處分後，再於九十年十一月十六日起至九十年十二月十五日止又交通違規被舉
    發，依同條例第六十三條第三項亦又遭吊扣處分，對此有高雄市政府交通局九十
    三年八月四日高市交字第０九三００二一九一四號函及其檢附違規通知單、裁決
    書送達證書、汽車貨運業接受個別經營者（寄行）委託服務契約書、高雄巿政府
    違反道路交通管理事件之高市府交裁字第３２－Ｚ00000000號、３２－
    Ｚ00000000號之行政處分書各一份在卷可徵，足見異議人所屬之司機乙
    ○○與異議人於九十年六月二十七日訂約之前後，均因交通違規，其駕照均遭吊
    扣處分，異議人對乙○○理應更有隨時不定期積極查核之義務，否則，自難認異
    議人已負善良管理監督之責。詎本件異議人對於其所屬之司機乙○○於九十三年
    五月三日，又在國道一號三義匝道南，及同年五月二十五日，在國道一號南下２
    １８號公里處，先後經警當場攔停舉發乙○○「駕駛執照吊扣期間駕車」之違規
    事實，竟仍諉為不知情之上揭置辯，實與異議人應隨時查核上開車輛駕駛人之違
    規情形與駕駛執照實際使用狀態之注意義務相違背，洵不足採信。綜上所述，本
    件異議人因違反道路交通管理處罰條例所課予異議人之管理監督義務之行政義務
    ，而原處分機關依道路交通管理處罰條例第二十一條之一第一項第七款及同條第
    三項之規定，分別裁處異議人罰鍰新臺幣六萬元，並吊扣其汽車牌照三個月，於
    法核無違誤，本件異議為無理由，應予駁回。
四、據上論斷，應依道路交通案件處理辦法第十九條，裁定如主文。
中      華      民      國    九十三    年      十      月    十五      日
                                臺灣高雄地方法院交通法庭
              法  官  施添寶
右正本證明與原本無異。
如不服本裁定，應於裁定送達後五日內，向本院提出抗告狀。
                                    書記官  陳威志
中    華    民    國      九十三      年      十      月      二十      日
附錄法條：
道路交通管理處罰條例第第二十一條之一（民國九十三年四月二十一日修正）：
汽車駕駛人駕駛聯結車、大客車、大貨車，有下列情形之一者，汽車所有人及駕駛人
各處新臺幣四萬元以上八萬元以下罰鍰，並當場禁止該汽車駕駛人繼續駕駛及扣留其
車輛牌照：
    一  未領有駕駛執照駕車者。
    二  領有機器腳踏車駕駛執照駕車者。
    三  領有小型車駕駛執照駕車者。
    四  領有大貨車駕駛執照，駕駛大客車、聯結車或領有大客車駕駛執照，駕駛聯
        結車者。
    五  使用註銷之駕駛執照駕車者。
    六  使用偽造、變造或矇領之駕駛執照駕車者。
    七  駕駛執照吊扣期間駕車者。
前項第五款、第六款之駕駛執照，均應扣繳之；第七款並吊銷其駕駛執照。
違反第一項情形，並吊扣其汽車牌照三個月。
汽車所有人如已善盡查證駕駛人駕駛執照資格之注意，或縱加以相當之注意而仍不免
發生違規者，汽車所有人不受本條之處罰。
